【裁判字號】    98,簡,48
【裁判日期】    980630
【裁判案由】    就業服務法
【裁判全文】
臺中高等行政法院判決
                                        98年度簡字第48號
原      告  甲○○
被      告  臺中市政府
代  表  人  乙○○
上列當事人間因就業服務法事件，原告不服行政院勞工委員會中
華民國98年3月9日勞訴字第0970034097號訴願決定，提起行政訴
訟。本院判決如下︰
    主  文
原告之訴駁回。
訴訟費用由原告負擔。
    事實及理由
一、事實概要：緣原告於民國（下同） 95年5月11日接續聘僱印
    尼籍看護工WANTINI君（下稱W君，護照號碼：AA144640），
    嗣未依規定於展延聘僱許可期限屆滿即 97年7月11日前為其
    辦理出國手續使其出國，遲至同年月14日始使其出國，違反
    就業服務法第 57條第9款暨雇主聘僱外國人許可及管理辦法
    第46條規定。案經被告審查屬實，乃依就業服務法第67條第
    1 項規定，於97年10月23日以府勞行字第0970249835號裁處
    書，處原告罰鍰新臺幣（下同）6 萬元整。原告不服，提起
    訴願，遭決定駁回，遂提起行政訴訟。
二、本件原告主張：原告於接續聘僱 W君前即與千慧人力仲介有
    限公司（下稱千慧公司）簽約，委由該公司李小姐辦理外勞
    在臺等一切手續。該外勞於 97年7月11日期滿須回印尼當日
    ，由千慧公司安排旅行社人員至原告家中將該外勞帶走並送
    機，直至該外勞因居留逾期無法順利出境，致電原告，原告
    始知 W君有居留逾期之問題。原告依千慧公司指示前往移民
    署辦理手續，該外勞旋於同年月14日離境，原告以為已結案
    。原告以為千慧公司確實有按法規辦理，本件因千慧公司未
    善盡受託辦理責任，受處分人應為千慧公司而非原告。原告
    確實已盡力注意聘僱所需辦理之程序，若原告能完全瞭解法
    規及複雜手續，又何須委任專業仲介公司辦理等情。並聲明
    求為判決撤銷訴願決定及原處分。
三、被告則以：原告依法聘僱之印尼籍勞工 W君，其聘僱許可期
    限至 97年7月11日屆滿，依雇主聘僱外國人許可及管理辦法
    第 46條第1項規定：「雇主應於所聘僱之外國人聘僱許可期
    限屆滿前，為其辦理手續並使其出國。」，惟原告遲至97年
    7月14日始使其出國，此有行政院勞工委員會97年8月25日勞
    職許字第 0971086217號函及外國人W君離境相關資料影本可
    稽。原告為W君之雇主，本應知所聘僱之W君其許可期限至97
    年 7月11日屆滿，並有為其辦理出國手續之作為義務，縱原
    告全權委任千慧公司辦理相關事宜，惟原告仍應負起監督管
    理之責，不得以委託千慧公司辦理為由迴避應盡責任。若該
    公司確未依委任契約履行義務，係原告與其之間內部關係，
    與被告無涉，是原告顯有過失。又受任人如未依委任事項處
    理委任事務而有過失，雇主就其因此所受之損害得依民法第
    544 條之規定，請求受任人負賠償之責，惟尚不應以此解為
    免其依就業服務法第 57條第9款所應負之義務。本件原告未
    於聘僱許可期限屆滿日前辦理外國人 W君出國手續使其出國
    之違規情事應洵堪認定，亦為原告所不否認，核其行為業已
    違反就業服務法第 57條第9款暨雇主聘僱外國人許可及管理
    辦法第46條第1項規定，被告依同法第67條第1項規定予以處
    分，並無不當等語，資為抗辯。並聲明求為判決駁回原告之
    訴。
四、經查：
（一）、按就業服務法第 57條第9款規定：「雇主聘僱外國人不
        得有下列情事：一、……。九、其他違反本法或依本法
        所發布之命令。」，同法第67條第1項規定：「違反…
        …第57條……第9款……規定，處新台幣6萬元以上30萬
        元以下罰鍰。」。又「雇主聘僱外國人工作，應檢具有
        關文件，向中央主管機關申請許可。」、「前項申請許
        可、廢止許可及其他有關聘僱管理之辦法，由中央主管
        機關會商中央目的事業主管機關定之。」為就業服務法
        第48條第1項前段、第2項所規定。而依就業服務法第48
        條第2項所授權訂定之雇主聘僱外國人許可及管理辦法
        第46條第1項規定：「雇主應於所聘僱之外國人聘僱許
        可期限屆滿前，為其辦理手續並使其出國。」。是雇主
        未依雇主聘僱外國人許可及管理辦法第46條第1項之規
        定，為所聘僱之外國人於聘僱許可期限屆滿前，辦理手
        續並使其出國，而違反該作為義務時，主管機關依就業
        服務法第57條第9款規定，即應據同法第67條第1項規定
        ，予以處罰。
（二）、查本件原告係於96年5月31日申請W君之展延聘僱許可，
        其聘僱期限應至 97年7月11日止，而W君於97年7月11日
        聘僱期限期滿時，原告並未完成為 W君辦理出國之手續
        ，而係至同年7月14日W君才離境等情，為原告所不否認
        ，復有行政院勞工委員會96年6月6日勞職外字第09610
        87819號通知原告之函文及全國外國人動態查詢系統-藍
        領外國人詳細資料附於訴願卷內可稽，自堪信為真實。
        原告依前開「雇主聘僱外國人許可及管理辦法」第46條
        第1項之規定，本有義務於97年7月11日前為W君辦理手
        續使其出國。原告違反該作為義務時，被告機關依就業
        服務法第67條第1項規定，予以處罰，於法並無不合。
（三）、原告主張於接續聘僱 W君前即與千慧公司簽約，委由該
        公司李小姐辦理外勞在臺一切手續一節，縱然屬實，因
        有為所聘僱之外國人於聘僱許可期限屆滿前，為其辦理
        手續並使其出國，為雇主依前開規定所生之義務。原告
        為本件外勞W君之雇主，自有於W君聘僱許可期限屆滿前
        ，為其辦理手續並使其出國之義務，並不因原告曾與千
        慧公司簽約，委由該公司李小姐辦理外勞在臺等一切手
        續，即免除其義務。又原告對於 W君受僱即將屆滿期限
        時，即應注意履行上開雇主義務，如已委託他人辦理，
        即應予以監督確實辦理，本件W君未能如期辦理手續並
        出國，係因其居留證逾期致無法出境，而此一事實，並
        非原告於事前所無從注意，是原告對於其所僱用之W君
        於聘僱許可期限屆滿未能如期辦理手續並出國，自難認
        無過失。原告尚難以已委託千慧公司辦理外勞W君在臺
        等一切手續，且以為該公司會確實按規定辦理，而主張
        免責，亦不得以本件係因千慧公司未善盡受託辦理責任
        ，認受處分人應為千慧公司而非原告。
五、綜上所述，被告對原告處以法定最低之罰鍰，自難認有違誤
    ，訴願決定予以維持亦無不合。本件原告以前開理由主張原
    處分及訴願決定均違法，而請求均予撤銷，為無理由，應予
    駁回。又本件為簡易訴訟程序案件，爰不經言詞辯論，逕為
    判決。
據上論結，本件原告之訴為無理由，依行政訴訟法第233條第1項
、第236條、第195條第1項後段、第98條第1項前段，判決如主文
。
中    華    民    國    98    年    6     月    30    日
                臺中高等行政法院第四庭
                                法  官    沈  應  南
以上正本證明與原本無異。
如不服本判決，應於判決送達後20日內，以本訴訟事件所涉及之
法律見解具有原則性者，始得向本院提出上訴狀並表明上訴理由
，經最高行政法院許可，否則不得上訴；如於本判決宣示後送達
前提起上訴者，應於判決送達後20日內補提上訴理由書（均應依
對造人數提出繕本）。
中    華    民    國    98    年     7    月     1    日
                                書記官    杜  秀  君


司法院資訊處製作；財團法人民間司法改革基金會備份。
